【裁判字號】    95,訴,736
【裁判日期】    950512
【裁判案由】    清償借款
【裁判全文】
臺灣臺中地方法院民事判決  95年度訴字第736號
原      告  台灣土地銀行股份有限公司
法定代理人  甲○○
訴訟代理人  乙○○
被      告  丙○○
上列當事人間請求清償借款事件，本院於民國95年4月28日言詞
辯論終結，判決如下：
    主    文
被告應給付原告新臺幣貳佰陸拾伍萬肆仟柒佰陸拾壹元，及其中
新臺幣貳佰零柒萬肆仟捌佰零壹元，自民國九十三年九月二十五
日起至清償日止，按年息百分之四計算之利息，暨自民國九十三
年十月二十六日起至清償日止，逾期在六個月以內者，按上開利
率百分之十，逾期在六個月以上者，按上開利率百分之二十計算
之違約金。
訴訟費用由被告負擔。
    事實及理由
一、原告主張：被告於民國83年7月25日，向原告貸款新臺幣（
    下同）2,390,000元，貸款期限定為20年，至103年7月25日
    到期，利息自借款日起，按原告基本放款利率（當時為7.85
    ％，機動調整之）加碼年率1.45％計算，按月繳付；本金於
    借用後前3年為寬限期，第4年起，以每月為1期，分204期，
    依年金法，按月於每月25日分期攤還。嗣因被告遭受921震
    災，兩造於88年11月19日協議後，原告同意就上開貸款餘欠
    本金2,074,801元及利息准予被告延期清償，且利率准予優
    惠減碼1﹪，約定展延期限訂為5年，即自88年9月25日起至
    93年9月24日止，貸款期限則延至108年9月25日到期。就展
    延期限內之利息，核計為579,960元，自93年9月25日起至借
    期截止日止，應連同上開展延期間之本金，按月平均攤還。
    惟自93年9月25日起，被告即未依約清償上開本息，亦未攤
    還前述寬限之本息，依兩造契約約定，被告若有任何一期未
    依約清償，全部債務即視為到期，除仍須支付利息外，尚須
    支付逾期清償在6個月以內者，按上開原約定利率之10﹪，
    超過6個月以上者，按上開原約定利率20﹪計付之違約金。
    而被告目前合計尚欠原告本金2,074,801元、寬限利息579,
    960元，及本金2,074,801元自93年9月25日起至清償日止，
    按年息4﹪計算之利息，暨自93年10月26日起至清償日止，
    其逾期在6個月以內者，按上開年息（4﹪）10﹪，逾期超過
    6個月以上者，按上開年息20﹪計算之違約金，迭經原告催
    討迄未償還，且被告復未依法聲請原告承受上開貸款，則被
    告之還款義務仍然存在，故依消費借貸之法律關係提起本訴
    訟請求等語，並聲明：如主文第一項所示。
二、被告固對於前向原告貸款2,390,000元，嗣經兩造商議展延
    清償，惟其自93年9月25日起即未依約清償本息，至今尚欠
    原告本金2,074,801元、寬限利息579, 960元，及本金2,074
    ,801 元分別自93年9月25日、93年10月26日起按前述方式計
    算之利息、違約金等事實不予爭執，然仍辯稱：被告利用本
    件貸款所承購之2間房子均已毀於921地震中，原有租金收入
    即因此而終止，現已無其餘資力償還上開借款本息；被告前
    曾向原告請求依法辦理承受貸款，但因為原告表示被告僅能
    就其中一間房子之部分辦理承受，不能2間均辦理承受，所
    以被告才未辦理承受本件之貸款等語。並聲明：原告之訴駁
    回。
三、本院之判斷：
  (一)本件原告主張之事實，已據其提出中長期放款借據、921震
    災受災戶貸款本息展延申請書、授信約定書各1份為證，且
    為被告所不爭執，有如前述，堪認原告上開主張確屬真實，
    自可採信。
  (二)按借用人應於約定期限內，返還與借用物種類、品質、數量
    相同之物。民法第478條前段定有明文。又利息或其他報償
    ，應於契約所定期限內支付之。民法第477條前段亦定有明
    文。另921地震災區居民得經原貸款金融機構之同意，以其
    因震災毀損而經政府認定之房屋及其土地，抵償原貸款債務
    ，雖為921震災重建暫行條例第53條第1項前段所定有明文。
    惟按上開條例業於95年2月4日因期滿而當然廢止，此為本院
    執行職務所得知悉之事實，無庸舉證。而查，被告雖為921
    地震災區之災民，惟被告迄至95年2月4日前，未曾依上開條
    例規定向原告聲請辦理貸款債務之承受等事實，為兩造於本
    院審理時所自認為真，應可認定。是被告之前述貸款債務，
    既未因此而移轉予原告，則被告自仍為前述貸款之債務人，
    而應依前述民法之規定，於本件貸款之本息到期日履行其還
    款之義務，故被告所辯：因貸款所購房屋已毀，無資金還款
    ，亦因依法無法辦理本件貸款之全額承受，才未向原告提出
    承受聲請云云，縱論屬實，亦無解於被告上述義務之履行，
    其此部分所辯，自不能為其有利之認定。
  (三)綜上所述，原告依消費借貸之法律關係請求被告給付2,654,
    761元，及其中2,074,801元，自93年9月25日起至清償日止
    ，按年息4﹪計算之利息，暨自93年10月26日起至清償日止
    ，逾期在6個月以內者，按上開年息10﹪，逾期在6個月以上
    者，按上開年息20﹪計算之違約金，為有理由，應予准許。
四、訴訟費用負擔之依據：民事訴訟法第78條。
中    華    民    國    95    年    5    月    12    日
                  民事第三庭    審判長法  官  張瑞蘭
                                      法  官  陳卿和
                                      法  官  林世民
正本係照原本作成。
如對本判決上訴，須於判決送達後20日內向本院提出上訴狀。
中    華    民    國    95    年    5    月    12    日
                                      書記官


司法院資訊處製作；財團法人民間司法改革基金會備份。
